【裁判字號】    98,交抗,63
【裁判日期】    980226
【裁判案由】    聲明異議
【裁判全文】
臺灣高等法院高雄分院刑事裁定          98年度交抗字第63號
抗  告  人
即  異議人
即受處分人  甲○○原名吳居憲.
代  理  人  乙○○
原處分機關  高雄市政府交通局
代  表  人  丙○○
上列抗告人因違反道路交通管理處罰條例，聲明異議案件，不服
臺灣高雄地方法院中華民國97年12月30日裁定（97年度交聲字第
2792號），提起抗告，本院裁定如下：
    主  文
抗告駁回。
    理  由
一、異議意旨詳如聲明異議狀所載（如附件）。
二、按行為後法律或自治條例有變更者，適用行政機關最初裁處
    時之法律或自治條例，但裁處前之法律或自治條例有利於受
    處罰者，適用最有利於受處罰者之規定，行政罰法第5 條定
    有明文。質言之，行政罰法乃係從新從輕原則；又前開法文
    既定明須依「裁處」時為據，則在道路交通違規事件之情形
    ，自係應以裁決書之作成，而非以舉發違反道路交通管理事
    件通知單之製作，資為是否須進行新舊法比較之認定時點。
    按汽車駕駛人，駕駛執照吊扣期間駕駛機器腳踏車，處新臺
    幣（下同）6,000 元以上1 萬2,000 元以下罰鍰，並當場禁
    止其駕駛；並吊銷其駕駛執照，97年11月7 日即本件高雄市
    政府交通局裁處時有效之道路交通管理處罰條例第21條第1
    項第5 款、第4 項後段分別定有明文。而異議人於行為時即
    91 年1月20日有效之道路交通管理處罰條例就上開於吊扣駕
    照期間仍駕駛機器腳踏車之違規行為係規定於該條例第21條
    第1 項第7 款、第4 項後段，茲與裁處時之條例規定比較，
    兩者僅有條項之變動，並未改變處罰內容，是尚難認有前揭
    所謂有利於受處罰人之情形者，從而應逕行適用裁處時有效
    之道路交通管理處罰條例之規定，先予說明。
三、按行政罰法第27條第1 項、第2 項分別明定「行政罰之裁處
    權，因3 年期間之經過而消滅。前項期間，自違反行政法上
    義務之行為終了時起算。但行為之結果發生在後者，自該結
    果發生時起算」。然行政罰法係於94年1 月14日經立法院三
    讀通過，並經總統於同年2 月5 日公佈，且該法第46條亦規
    定「本法自公佈後一年施行」，是行政罰法係自95年2 月5
    日起始生效力。又同法第45條第2 項另規定「前項行政罰之
    裁處權時效，自本法施行之日起算」，係指自行政罰法95年
    2 月5 日施行之日起，計算3 年之裁處權時效，並非自違反
    行政法上義務之行為結束日起，計算3 年之裁處權時效，以
    便行政罰法生效後，行政機關得溯及適用行政罰，此為當然
    之解釋。又行政罰法第45條第1 項規定：「本法施行前違反
    行政法上義務之行為應受處罰而未經裁處，於本法施行後裁
    處者，除第15條、第16條、第18條第2 項、第20條及第22條
    規定外，均適用之」。足見本法施行前違反行政法上義務之
    行為應受處罰而未經裁處者，於本法施行後裁處時，其裁處
    權時效，除非個別行政法律另有規定，依其規定外，均自本
    法施行之日起算（參行政罰法45條第3 項之立法意旨說明）
    。而道路交通管理處罰條例所定罰鍰、吊扣、吊銷證照、記
    點之裁罰，本屬行政罰法所稱行政罰之性質，是其裁罰自有
    行政罰法規定之適用，故本件原處分機關雖於97年11月7 日
    （行政罰法於95年2 月5 日施行後）始對異議人裁處，惟裁
    處之時效起算，依上揭行政罰法之規定及立法意旨說明，應
    係自95年2 月5 日起算3 年，乃為當然之解釋（即裁罰權之
    時效應計至98年2 月4 日下午12時期滿）。故本件受處分人
    於91年1 月20日涉嫌違規，於95年2 月5 日行政罰法施行前
    ，雖未經裁處，嗣於行政罰法施行後，始為原處分機關裁決
    ，依上開行政罰法第45條第2 項規定，本件原處分機關所為
    裁決，自屬尚未逾越上開規定之時效期間，異議人辯稱不得
    裁罰云云，尚無可採。
四、綜上所述，異議人確於91年1 月20日下午3 時30分許在高雄
    市○○路、澄明路交叉路口，無照騎乘車牌號碼PYT-579 號
    重型機車之交通違規行為。裁決書雖記載舉發違反法條為道
    路交通管理處罰條例第21條第1 項第7 款，惟舉發違規事實
    已載明係駕駛執照吊扣期間駕車者，足見上開裁決書之舉發
    違反法條顯係誤載，本院自不受其上開記載之拘束，附此敘
    明。從而，原處分機關以異議人違規事證明確，依道路交通
    管理處罰條例第21條第1 項第5 款規定，裁處異議人罰鍰1
    萬2,000 元，並吊銷駕駛執照，1 年內禁考，其認事用法並
    無違誤。原審因認本件異議為無理由，所為駁回異議之裁定
    ，於法並無不合。抗告意旨，仍執：依行政程序法第131 條
    第1 項「公法上之請求權，除法律有特別規定外，因5 年間
    不行使而消滅」，行政執行法第7 條第1 項規定，行政執行
    ，自處分、裁定確定之日或其他依法令負有義務經通知限期
    履行之文書所定期間屆滿之日，5 年內未經執行者，不再執
    行；又道路交通管理處罰條例第90條第2 項規定：「前項案
    件，自確定之日起逾3 年未執行者，免予執行。」本件抗告
    人91年1 月20日違規被告發，迨於97年11月7 日始裁處執行
    ，已違反上開交通違規執行時效而消滅，原審有裁定理由不
    備之違誤。又按行政程序法第4 條規定：「行政行為應受法
    律及一般法律原則之拘束。」同法第6 條亦明定：「行政行
    為，非有正當理由，不得為差別待遇。」該法條明文禁止差
    別待遇原則，又違反道路交通管理事件統一裁罰基準及處理
    細則第44條第1 項明文規定「違反道路交通管理事件行為人
    ，未依規定自動繳納罰鍰，或未依規定到案聽候裁決，處罰
    機關應於2 個月內依基準基表逕行裁決之」，是監理機關對
    於交通違規案件之裁罰期間應遵守2 個月規定，否則基於信
    賴保護原則及差別待遇法則，仍應為有利於受處分人之解釋
    ，否則監理機關延宕6 年才予裁決，致受處分人無法提出有
    利證據而蒙受程序上重大不利益，是原裁定自有未合及理由
    矛盾及不備之重大違誤等詞，指摘原裁定不當，經核難認有
    理由，應予駁回。
據上論斷，應依道路交通案件處理辦法第26條，刑事訴訟法第41
2 條，裁定如主文。
中    華    民    國    98    年    2     月    26    日
                  刑事第九庭    審判長法  官   莊秋桃
                                      法  官   范惠瑩
                                      法  官   謝宏宗
以上正本證明與原本無異。
本裁定不得再抗告。
中    華    民    國    98    年    2     月    27    日
                                      書記官   蘇恒仁
                                                   W


司法院資訊處製作；財團法人民間司法改革基金會備份。
